【裁判字號】    91,交抗,1064
【裁判日期】    920429
【裁判案由】    違反道路交通管理處罰條例
【裁判全文】
臺灣高等法院交通事件裁定                      九十一年度交抗字第一０六四號
    抗  告  人
    即受處分人    甲○○
右抗告人因違反道路交通管理處罰條例案件，不服臺灣桃園地方法院，中華民國九十
一年十月三十一日九十一年度交聲更字第五號裁定，提起抗告，本院裁定如左：
    主  文
原裁定撤銷，發回臺灣桃園地方法院。
    理  由
一、原裁定意旨略以：抗告人即受處分人甲○○於民國九十年六月二日下午三時二十
    一分許，駕駛車牌號碼Ｓ九─０三０六自用小客車，行經桃園縣大溪鎮台三乙線
    二公里處路段，違規超速行駛，經桃園縣警察局交通隊警員鳴警笛攔停示意靠路
    邊停車，抗告人非但不停車且加速離去，並於車道內蛇行危險駕駛，而為桃園縣
    警察局逕行掣單舉發（桃警局交字第Ｄ九Ｂ一二四０四九號）。原處分機關以九
    十年十月二十二日桃監裁五字第五二－Ｄ九Ｂ一二四０四九號違反道路交通管理
    事件裁決書，依道路交通管理處罰條例第四十三條第一項第一款、第六十條第一
    項規定，裁處罰鍰新台幣二萬一千元，並記違規點數四點，及吊扣汽車牌照三個
    月。抗告人雖辯稱：伊確實有於內車道超速駕車，而在伊前方車輛看到警察緊急
    煞車，伊因車速很快為閃避該車，就開往外車道，剛好看到警察站在路中間，警
    察有著制服，但未鳴笛亦未攔阻，伊就再把車子開往內車道，伊車子通過後才從
    後視鏡看到警察等語。經查，抗告人於九十一年一月十五日原法院調查時供陳：
    伊被舉發路段多彎，伊對車輛及道路狀況都不熟悉，剛駛出彎道就看到警察站在
    路中間，才會閃避。伊時速比較快，車子將要失控，伊為閃避內側車道白色車子
    ，突然看到有警員站在路中央，伊雖有看到指停手勢，但以為警察是要白色車子
    停下，故伊未停車，且伊也未聽到警笛聲音等語，抗告人所陳情節，前後不符。
    且抗告人自承駛出彎道時就看到警察，並有看到警察攔停手勢，以其於當時既超
    速以高達時速九十九公里行駛在先，在看到警察時亦未減緩車速，猶高速變換車
    道，當應知其已違反道路交通管理處罰條例規定，見警察攔停，竟未起疑是對自
    己車輛而為，實有違於常情。抗告人嗣後又改稱：只看到一人，不知道是警察，
    並無攔阻，車輛經過後，從後視鏡才看到是警察等情，顯係事後飾卸之詞，委無
    可採。另證人即抗告人之妻張美玲雖亦於原法院調查時證稱：伊當時有坐在車上
    ，因前面車輛緊急煞車，伊車子為閃避開到外車道，車速仍然很快，大約在十公
    尺內有看到馬路中間站人，但伊因有近視約一、二百度，伊當時沒有戴眼鏡，所
    以無法看清楚是否為警察，伊後來想要查看究竟是誰站在馬路中間，也沒有看清
    楚。之後抗告人才告知伊該人是警察，伊當時沒有聽到鳴笛聲，也沒有注意看警
    察有無比手勢等話。然證人張美玲因近視未戴眼鏡，就當時所發生之情狀既無法
    清淅看見，全憑抗告人事後告知，其證詞是否屬實，已有疑義。且其並未注意警
    察究竟有無攔阻動作，所為證詞尚無從對抗告人為有利之認定。證人即填掣舉發
    單之桃園縣警察局交通隊警員吳坤厚所呈卷附之違規案發生過程書狀載有：「違
    規始末如下所述，本案違規車輛行駛於台三乙線，行近中山科學研院，經雷達測
    速儀測得行駛之速度為時速九十九公里，超速達三十九公里（限速為時速六十公
    里），現場執勤同仁許俊仁、吳坤厚、江中俊乃前後立於道路邊線旁以明顯之鳴
    哨音及指揮棒，指揮本案違規車輛亭靠路邊受檢，本案違規車輛非但未依指揮至
    指定地點停車，尚且以高速行駛及快速變換車道之危險駕駛方式，囂張的自最內
    側車道連續變換車道，致超越最外側路邊之白色邊線，其車身險擦撞本案執勤人
    員，違規車輛極盡挑釁之能。」，且有當時現場繪製圖一紙在卷可參。惟細繹該
    現場繪製圖，抗告人當時係高速自內側車道開至外側車道後，再駛入內側車道，
    固然有於道路上危險駕車，然並非迂迴蛇行，故證人吳坤厚此部分之認知，顯然
    有誤。此外，證人吳坤厚當日在大溪鎮台三乙線附近值勤時，過往人車不知凡幾
    ，若抗告人確無違規事實，以其與抗告人素無仇隙，實無故意設詞誣陷，而獨挑
    抗告人予以舉發之理。是以抗告人所辯，顯不足採。抗告人在道路上以其他危險
    方式駕車，應依交通管理處罰條例第四十三條第一項第一款、第三項、第六十三
    條第一項第三款之規定處以罰鍰一萬二千元，記違規點數三點，並吊扣汽車牌照
    三個月。抗告人經警制止竟拒絕停車受查而逃逸，應依該條例第六十條第一項處
    以罰鍰六千元，並依同條例第六十三條第一項第一款記違規點數一點。原處分機
    關就抗告人上開行為，誤依同條例第四十三條第一項第一款在道路上蛇行規定裁
    處，尚有未合。抗告人之聲明異議，雖無理由，惟原處分既有上開可議之處，即
    屬無可維持，應由原法院撤銷原處分，另為處分等語。
二、抗告意旨略以：伊於內車道遇有前車，乃向右閃避，於見到有人站在道路中，乃
    緊急向旁閃開，再駛回內車道。伊於變換車道完成後，始由後視鏡看見係警察站
    在道路中，但並無任何動作表示伊應停車受檢。警察係誤會伊行車挑釁，故先入
    為主，指伊違規。原裁定將伊安全考量之駕駛行為，認為係危險駕駛，伊不能折
    服等語。
三、經查，抗告人否認有在道路上蛇行或危險駕駛行為，其實情如何，允宜詳加查證
    方是。本院前次發回意旨，已指明原法院可傳喚原舉發警員到庭調查，原法院並
    未傳訊原舉發警員吳坤厚到庭，即行認定抗告人有違規行為，已嫌率斷。次查，
    雖證人吳坤厚有出具書狀及圖示，說明舉發經過。惟書狀所指經過，與抗告人所
    指情節，南轅北轍，自應傳喚證人即舉發警員吳坤厚到庭，甚且傳喚同時在場執
    勤之警員江中俊、許俊仁到庭，與抗告人當庭對質，據以獲致心證，以定取捨。
    原法院遽為採納證人吳坤厚所具書狀內容，認定抗告人有違規行為，卻又認定證
    人吳坤厚之認知有誤，據以撤銷原處分，亦非妥適。抗告人提起抗告，指摘原裁
    定不當，為有理由。本院爰撤銷原裁定，發回原法院再為調查，妥適裁定。
四、據上論結，應依道路交通案件處理辦法第二十六條，刑事訴訟法第四百十三條前
    段，裁定如主文。
中      華      民      國    九十二    年      四      月    二十九    日
                              臺灣高等法院交通法庭
                                  審判長法  官  葉  麗  霞
                                        法  官  鄧  振  球
                                        法  官  李  錦  樑
右正本證明與原本無異。
不得再抗告。
                                        書記官  郭  台  發
中      華      民      國    九十二    年      四      月    三十      日


司法院資訊處製作；財團法人民間司法改革基金會備份。
